臺灣高等法院民事判決
110年度上易字第1047號
上  訴  人  王涵柔  
訴訟代理人  薛智友律師
            王琬華律師
被 上訴 人  黃志博  
訴訟代理人  黃曙展律師
上列當事人間請求清償借款事件，上訴人對於中華民國110年9月
22日臺灣新北地方法院第一審判決（109年度訴字第2520號）提
起一部上訴，本院於111年4月20日言詞辯論終結，判決如下：
    主      文
上訴駁回。
第二審訴訟費用由上訴人負擔。
    事實及理由
一、上訴人主張：兩造原為朋友，被上訴人前因經商及家庭生活
    開銷，經濟困窘，與伊口頭約定成立借貸契約，伊於民國99
    年3月25日至100年9月13日間，匯付被上訴人共新臺幣（下
    同）137萬7,361元（下稱系爭匯款），另於102年至103年間
    交付附表二所示票面金額共21萬678元之支票（下稱系爭支
    票），合計貸與被上訴人158萬8,039元。被上訴人於99年8
    月10日起至104年3月17日陸續匯款清償借款後，尚欠67萬4,
    539元，乃於102年、103年間交付附表一所示本票（下稱系
    爭本票）為上開借款之擔保，嗣伊催告被上訴人還款未獲置
    理，依消費借貸法律關係，求為命被上訴人給付67萬4,539
    元本息之判決（原審就上開部分為上訴人敗訴之判決，上訴
    人不服，提起上訴。未繫屬本院部分，茲不贅述）。上訴聲
    明：㈠原判決關於駁回上訴人後開第2項之訴部分廢棄。㈡上
    開廢棄部分，被上訴人應給付上訴人67萬4,539元，及自反
    訴起訴狀繕本送達翌日起至清償日止，按週年利率5%計算之
    利息。
二、被上訴人則以：伊固因向上訴人借款而簽發附表一編號1、2
    所示本票（下稱編號1、2本票），惟兩造已於104年4月23日
    合意由伊以50萬元清償該欠款。此外，兩造間另有介紹生意
    及業務往來，互相給付報酬，金流頻繁，票據交付及資金往
    來之原因多端，系爭本票票面金額與系爭匯款數額不符，自
    非用以清償或擔保系爭匯款，兩造亦無借款利息及清償期之
    約定，未曾對帳清算往來金額，上訴人亦未催告伊還款，雙
    方就系爭匯款及系爭支票並無消費借貸之意思表示合致等語
    ，資為抗辯。答辯聲明：上訴駁回。
三、本院之判斷：
　㈠經查，被上訴人簽發系爭本票予上訴人，兩造為系爭本票直
    接前後手，編號1、2本票（票面金額合計50萬5,212元）之
    原因關係為兩造間之消費借貸契約等情，有系爭本票在卷可
    稽（見臺灣新北地方法院109年度司票字第5405號卷），且
    為兩造所不爭執（本院卷第93頁），堪信真實。次查，上訴
    人於99年3月25日至100年9月13日間陸續自其合作金庫商業
    銀行迴龍分行帳戶（下稱合作金庫帳戶）匯至被上訴人之第
    一商業銀行帳戶之款項共計137萬7,361元（即系爭匯款），
    且曾簽發系爭支票，其中附表二編號1所示支票係用以繳納
    被上訴人應付新光人壽保險股份有限公司（下稱新光人壽公
    司）之保險費用，同附表編號2至4所示支票則經出租房屋予
    被上訴人之訴外人張家興提示兌現等情，有存摺影本、合作
    金庫銀行新開戶建檔登錄單、歷史交易明細查詢結果、系爭
    支票影本、新光人壽公司110年12月2日新壽法務字第110000
    2274號函及所附繳費歷史檔明細表、張家興之女張惠屏之陳
    報狀可參（原審卷第61至94、113至116、187至189、275至2
    93頁、本院卷第97至99、143頁），堪認上訴人以匯款交付1
    37萬7,361元，並以附表二編號1至4所示支票清償被上訴人
    之債務12萬6,814元，合計150萬4,175元。再查，被上訴人
    曾於99年3月9日匯款10萬元至上訴人合作金庫帳戶，另於99
    年8月10日至104年3月17日匯款予上訴人之款項共計為91萬3
    ,500元，合計匯款交付上訴人101萬3,500元，亦有存摺影本
    可憑（原審卷第61至94頁），兩造對此亦無爭執（本院卷第
    93頁）。綜觀上述金錢往來情形，上訴人交付予被上訴人之
    款項，較被上訴人交付上訴人之款項多出49萬675元（計算
    式：1,504,175-1,013,500=490,675），與編號1、2本票面
    額合計50萬5,212元約略相當，上訴人主張其基於兩造間上
    開金錢往來情形而收受該2紙本票，尚非全屬無稽。
　㈡惟查，被上訴人曾於104年4月23日自其擔任負責人之迪園有
    機生活有限公司帳戶提領現金50萬元，上訴人於同日下午3
    時16分許存款50萬元現金至其合作金庫帳戶內等情，亦有存
    摺影本、台灣公司情報網列印資料、存款憑條可證（本院卷
    第191至197頁、原審卷第175頁），衡酌50萬元現金數目非
    小，被上訴人提領上開50萬元現金之時間，與上訴人存入同
    額現金之日期相同，時間密接，當非巧合，被上訴人主張其
    於當日交付該等現金予上訴人，自屬有據。況該50萬元之數
    額與編號1、2本票合計面額50萬5,212元、被上訴人尚欠上
    訴人之49萬675元款項，均甚為相近，且依上訴人所提資料
    ，兩造於104年4月23日以後即無金錢往來，益徵被上訴人主
    張其以上開50萬元清償對上訴人之上開借款，兩造已結清所
    有款項等節，均屬實在。從而，被上訴人既已清償對上訴人
    之借款，上訴人依消費借貸法律關係請求被上訴人給付67萬
    4,539元本息，自屬無據。
　㈢至上訴人雖主張其亦交付附表二編號5所示支票予被上訴人支
    付東裕冷凍股份有限公司（下稱東裕公司）之貨款，該支票
    票款亦應算入被上訴人對上訴人之借款云云。然東裕公司具
    狀表示不知上開支票與該公司有何關聯（本院卷第131頁）
    ，且該支票係由訴外人王麗虹提示兌現，有支票影本、三重
    區農會111年2月16日重農信字第1110000501號函及所附開戶
    資料可佐（原審卷第291至293頁、本院卷第161至163頁），
    上訴人無法舉證證明王麗虹與東裕公司或被上訴人間有何關
    聯，暨被上訴人對東裕公司有貨款債務存在，無從僅憑上訴
    人自行於支票存根上填寫「東裕冷凍」等字樣，即認該支票
    票款為其貸與被上訴人之款項。
　㈣上訴人另以附表一編號3所示本票（下稱編號3本票）主張其
    對被上訴人有20萬元消費借貸債務存在，亦為被上訴人所否
    認。查，編號3本票上有手寫註記「台菌股票」等文字，被
    上訴人稱其曾任台菌生技股份有限公司（下稱台菌公司）總
    經理，上訴人與台菌公司另有投資及業務往來關係，上訴人
    亦陳稱其合作金庫帳戶內多筆台菌公司匯入之款項均與本件
    無關（見原審卷第67、70至76頁、本院卷第240頁）。綜觀
    上情，編號3本票之原因關係顯與台菌股票相關，考量上訴
    人另與被上訴人任職之台菌公司有往來，被上訴人簽發該紙
    本票之原因即有多種可能性，上訴人無法提出證據證明兩造
    間有成立此筆20萬元消費借貸契約之合意，復無證據可證有
    交付該借款之事實，無從逕認編號3本票之原因關係為兩造
    間之消費借貸契約，上訴人以該本票主張被上訴人另有20萬
    元之消費借貸債務，亦難採取。
　㈤綜上，上訴人固曾借貸金錢予被上訴人，惟被上訴人業已清
    償全數借款，上訴人請求被上訴人給付67萬4,539元借款本
    息，自無理由。　　
四、綜上所述，上訴人依民法第478條規定，請求被上訴人給付6
    7萬4,539元本息，為無理由，不應准許。從而，原審所為上
    訴人此部分敗訴之判決，所持理由雖與本院不同，惟結論並
    無二致，仍應予維持。上訴論旨指摘原判決此部分不當，求
    予廢棄改判，為無理由，應駁回其上訴。
五、本件事證已臻明確，兩造其餘攻擊或防禦方法及所用之證據
    ，經本院斟酌後，認為均不足以影響本判決之結果，爰不逐
    一論列，附此敘明。
六、據上論結，本件上訴為無理由，依民事訴訟法第449條第2項
    、第78條，判決如主文。
中　　華　　民　　國　　111 　年　　5 　　月　　11　　日
                  民事第二十三庭
                      審判長法  官   張松鈞
                            法  官   許勻睿
                            法  官   楊舒嵐
正本係照原本作成。
不得上訴。
中　　華　　民　　國　　111 　年　　5 　　月　　11　　日

　　　　　　　　　　　　　　書記官  常淑慧

附表一：
編號 發   票   日  票面金額（新臺幣） 到期日 利息起算日 票據號碼 1 103年9月1日 205,212元 未載 106年8月3日 CH0000000 2 103年4月27日 300,000元 未載 106年8月3日 CH0000000 3 102年1月1日 200,000元 未載 106年8月3日 WG0000000 

附表二：
編號 支票號碼 到期日  票面金額（新臺幣） 1 UM0000000 102年6月17日 20,814元 2 UM0000000 102年10月10日 36,000元 3 UM0000000 102年11月30日 35,000元 4 UM0000000 103年1月15日 35,000元 5 UM0000000 103年1月20日 83,864元                        合計   210,678元